最高法院刑事判決　　　　　　　　　　　　　　　　八十八年度台非字第三一一號
　　上訴人　最高法院檢察署檢察總長
　　被　告　甲○○
右上訴人因被告違反槍砲彈藥刀械管制條例等罪案件，對於台灣高雄地方法院中華民
國八十七年六月三十日第一審確定判決（八十七年度訴字第一六四八號，起訴案號：
台灣高雄地方法院檢察署八十七年度偵字第八八八○號），認為違背法令，提起非常
上訴，本院判決如左：
    主  文
原判決撤銷，由台灣高雄地方法院依判決前之程序更為審判。
    理  由
非常上訴理由稱：「按時效已完成者，應諭知免訴之判決，為刑事訴訟法第三百零二
條第二款所明定。本件被告甲○○係於民國八十五年九月間某日，拾得他人遺失之土
造手槍一枝及改造子彈二顆，而侵占入己，嗣於八十七年四月十五日為警查獲，為原
判決認定之事實，並認係犯刑法第三百三十七條之侵占遺失物罪。惟查該罪之法定刑
為五百元以下罰金，其追訴權時效依同法第八十條第一項第五款之規定為一年，其追
訴權時效業已完成，原判決不依首開法條，就該部分諭知免訴，竟仍論被告以侵占遺
失物罪，並與被告另犯之未經許可無故持有可發射子彈具有殺傷力之槍砲罪，依刑法
第五十五條之規定，從較重之後罪處斷，顯屬違法，且不利於被告，爰依刑事訴訟法
第四百四十一條、第四百四十三條提起非常上訴，以資糾正」等語。
本院按判決不適用法則或適用不當者為違背法令；又時效已完成者，應諭知免訴之判
決，刑事訴訟法三百七十八條及第三百零二條第二款分別定有明文。本件被告甲○○
於民國八十五年九月間某日，拾得他人遺失之土造手槍一枝及改造子彈二顆，而侵占
入己，嗣於八十七年四月十五日為警查獲，為原判決所認定之事實。查刑法第三百三
十七條之侵占遺失物罪，其最重本刑係罰金，依刑法第八十條第一項第五款、第二項
規定，其追訴權時效期間為一年，該期間自犯罪成立之日起算，又侵占遺失物罪係即
成犯，足見警方於八十七年四月十五日發覺被告上開侵占遺失物行為時，其追訴權時
效早已完成，依法就被告斯項被訴侵占遺失物部分之行為，不得為有罪之論斷。乃原
判決不察，仍就之論以侵占遺失物罪，並與被告另犯之未經許可無故持有可發射子彈
具有殺傷力之槍砲罪，依刑法第五十五條之規定，從較重之後罪處斷，顯有適用法則
不當之違法。案經確定，非常上訴意旨執以指摘，洵有理由，且於被告不利，為維持
被告審級利益，應由本院將原判決撤銷，由原審法院依判決前之程序更為審判，以資
糾正。
據上論結，應依刑事訴訟法第四百四十七條第二項，判決如主文。
中      華      民      國    八十八    年      十      月    二十八    日
                              最高法院刑事第八庭
                                  審判長法官  吳  雄  銘
                                        法官  池  啟  明
                                        法官  石  木  欽
                                        法官  郭  毓  洲
                                        法官  吳  三  龍
      右正本證明與原本無異
                                              書  記  官
中      華      民      國    八十八    年     十一     月      三      日
